臺灣高雄地方法院民事裁定
108年度消債清字第249號
聲  請  人  鄭洪惠珠
0000000000000000

0000000000000000

代  理  人  趙禹任律師
上列當事人因消費者債務清理事件聲請清算，本院裁定如下：
    主  文
聲請人鄭洪惠珠自中華民國一○九年七月十四日下午四時起開始
清算程序。
命司法事務官進行本件清算程序。
    理  由
一、聲請意旨略以：伊有不能清償債務情事，前向本院聲請調解
    債務清償方案，惟調解不成立。伊又未經法院裁定開始更生
    程序或許可和解或宣告破產，爰聲請清算等語。
二、按債務人不能清償債務或有不能清償之虞者，得依本條例所
    定更生或清算程序，清理其債務；法院開始清算程序之裁定
    ，應載明其年、月、日、時，並即時發生效力；法院開始更
    生或清算程序後，得命司法事務官進行更生或清算程序，必
    要時得選任律師、會計師或其他適當之自然人或法人1人為
    監督人或管理人，消費者債務清理條例（下稱消債條例）第
    3條、第80條前段、第83條第1項、第16條第1項分別定有明
    文。
三、經查：
  ㈠聲請人前於民國108年11月14日提出債權人清冊，向本院聲請
    調解債務清償方案，經本院108年度司消債調字第577號受理
    ，於108年12月4日調解不成立，聲請人於108年12月16日具
    狀聲請清算等情，業經本院依職權調閱上開調解卷宗核閱無
    訛。
  ㈡聲請人於106年度至108年度申報所得各為316,800元、211,10
    6元、231,000元，平均每月所得分別為26,400元、17,592元
    、19,250元（本裁定計算式均採元以下4捨5入），名下有19
    90年出廠車輛1部（聲請人稱車輛借予兄長洪進雄使用，業
    於20年前報廢，惟無法提供資料），非國泰人壽保戶；又聲
    請人自97年2月29日起於聯昌工程行任職，每月收入23,100
    元，每年領取勞動獎金500元、年終獎金3,000元，未領取任
    何補助，成年長子亦未給付扶養費等情，有財政部高雄國稅
    局106年度及107年綜合所得稅各類所得資料清單及財產歸屬
    資料清單【本院108年度司消債調字第577號卷（下稱調卷）
    第18至20頁】、108年度稅務電子閘門財產所得調件明細表
    （本案卷第82頁）、財產及收入狀況說明書（調卷第5至7頁
    ）、債權人清冊（調卷第8至9頁）、戶籍謄本（調卷第12頁
    ）、勞工保險被保險人投保資料表（調卷第21至22頁）、個
    人商業保險查詢結果表（本案卷第36頁）、財團法人金融聯
    合徵信中心前置協商專用債權人清冊（調卷第13至15頁）、
    信用報告（調卷第16至17頁）、社會補助查詢表（本案卷第
    25至27頁）、高雄市政府都市發展局函（本案卷第28頁）、
    勞動部勞工保險局函（本案卷第61頁）、勞動部勞動力發展
    署高屏澎東分署函（本案卷第62頁）、健保投保紀錄（調卷
    第23頁）、在職證明書（本案卷第68頁）、薪資單（調卷第
    32至33頁）、存簿（調卷第34至45頁）、本院扣薪命令（調
    卷第24至29頁）、國泰人壽保險股份有限公司函（本案卷第
    29頁）等附卷可參。依聲請人上述工作、收入情形，認以聲
    請人自陳每月收入加計獎金共計23,392元【計算式：23,100
    ＋（3,000＋500）÷12＝23,392】，核算其現在償債能力之基礎
    ，堪認妥適。
  ㈢關於聲請人個人日常必要支出部分，聲請人雖主張每月支出1
    6,000元（包含每月分擔之房屋租金4,500元）乙情，並提出
    租賃契約（調卷第46頁、本案卷第75至77頁）為證。惟按債
    務人必要生活費用，以最近1年衛生福利部或直轄市政府所
    公告當地區每人每月最低生活費1.2倍定之，消債條例第64
    條之2第1項定有明文。本院參酌衛福部社會司所公告109年
    度高雄市最低生活費為13,099元，又該最低生活費用之標準
    ，係照當地最近1年平均每人消費支出60％訂定，依其基準之
    家庭收支調查報告調查表格式所示有關經常性支出之調查項
    目，包括利息支出、食品、衣著、房租及水費、電費、醫療
    保健、交通、娛樂、教育等，已涵蓋聲請人所陳報之支出項
    目。是本院認聲請人必要生活費用以最低生活費之1.2倍即1
    5,719元計算已足，逾此範圍難認必要。
　㈣關於聲請人扶養支出部分，聲請人稱須負擔子女鄭安妮之扶
    養費，每月3,000元。經查，鄭安妮係82年生，於106年度至
    108年度申報所得各為26,030元（性質為薪資所得）、0元、
    123,084元（性質為薪資所得），名下無財產，罹分裂情感
    疾患，雙極型、非物質或生理狀況所致之其他失眠症，目前
    病情穩定治療中，其自108年3月28日起於聯昌工程行任清潔
    工，每月收入21,000元，未領任何補助等情，有戶籍謄本（
    調卷第12頁）、所得及財產歸屬資料清單（本案卷第32至34
    頁）、108年度稅務電子閘門財產所得調件明細表（本案卷
    第84頁）、醫療費用收據（本案卷第37頁）、勞工保險被保
    險人投保資料表（本案卷第59至60頁）、社會補助查詢表（
    本案卷第19至21頁）、勞動部勞工保險局函（本案卷第61
    頁）、勞動部勞動力發展署高屏澎東分署函（本案卷第62頁
    ）、在職證明書（本案卷第74頁）、存簿（本案卷第40至41
    頁）、開心診所函（本案卷第86頁）、國軍高雄總醫院附設
    民眾診療服務處診斷證明書（本案卷第38頁）、國軍高雄總
    醫院函（本案卷第63頁）在卷可查。而按受扶養者之必要生
    活費用，準用第一項規定計算基準數額，並依債務人依法應
    負擔扶養義務之比例認定之，消債條例第64條之2第2項亦有
    明定。準此，鄭安妮每月收入21,000元，已逾109年度高雄
    市每人每月最低生活費1.2倍15,719元，非不能以自己收入
    維持生活，難認有受聲請人扶養之權利，是聲請人主張每月
    支出鄭安妮扶養費3,000元，難認必要，爰不採計。
  ㈤綜上所述，聲請人每月平均收入為23,392元，扣除必要生活
    費15,719元後，尚餘7,673元。而聲請人目前負債總額為1,3
    54,979元（調卷第60至76頁、第80頁、第84至91頁，包括：
    華南銀行、國泰世華銀行、花旗銀行、匯豐銀行、凱基銀行
    、台新銀行、中國信託銀行、台灣銀行、富邦資產管理股份
    有限公司），以上開餘額按月攤還結果，至少約須15年（計
    算式：1,354,979÷7,673÷12＝15）始能清償完畢，堪認聲請
    人確有不能清償債務之情事。從而，聲請人向本院聲請清算
    ，應予准許，並命司法事務官進行本件清算程序。
四、依消債條例第11條第1 項、第83條第1 項、第16條第1 項，
    裁定如主文。
中　　華　　民　　國　 109　　年　　7 　　月　　14　　日
              　　民事庭　　法　官　賴寶合
以上正本係照原本作成。
本裁定不得抗告。
中　　華　　民　　國　 109　　年　　7 　　月　　14　　日
  　                        書記官　胡美儀